臺灣臺中地方法院交通事件裁定　　　 100年度交聲字第2923號
原處分機關　交通部公路總局臺中區監理所臺中市監理站
異　議　人
即受處分人　熊興源
上列異議人即受處分人因違反道路交通管理處罰條例案件，對於
交通部公路總局臺中區監理所100 年10月21日所為之處分（原處
分案號：裁監稽違字第裁61-GH0000000號），聲明異議，本院裁
定如下：
    主  文
異議駁回。
    理  由
一、按汽車駕駛人轉彎時，有不依標誌、標線、號誌指示情形者
    ，處新臺幣（下同）600 元以上1,800 元以下罰鍰，並記違
    規點數1 點，道路交通管理處罰條例第48條第1 項第2 款、
    第63條第1 項第1 款分別定有明文。又道路交通管理處罰條
    例所稱之汽車，包括機器腳踏車，同條例第3 條第8 款亦有
    規定。
二、原處分意旨略以：異議人即受處分人於民國100 年10月19日
    上午11時30分許，騎乘車號HJ9-332 號重型機車，行經臺中
    市○區○○路與崇德路口時，為警舉發其有「未依兩段式左
    轉」之違規，爰依道路交通管理處罰條例第48條第1 項第2
    款，裁處罰鍰600 元，並依同條例第63條第1 項第1 款規定
    記違規點數1 點。
三、聲明異議意旨略以：三民路上除紅綠燈號誌旁設有兩段式左
    轉之標誌外，別無其他獨立號誌桿之設置提醒，導致異議人
    當時並未發現應進行兩段式左轉而直接通過；況異議人於遭
    警攔檢後，即已當場反映若要求駕駛人須先在錦南街待轉，
    無異是彎線前進，徒增駕駛之危險，遑論沿三民路通往五權
    路時，更無從待轉，詎警方卻僅有簡單答覆：那是道路設計
    不良云云，實令異議人深感不服。茲因現場道路設計不良、
    標示不明，不應裁罰異議人，為此具狀聲明異議云云。
四、經查：
(一)、證人即本件舉發員警黃偉森於本院調查時到庭證稱：100 年
    10月19日當天，我負責臺中市○區○○路與崇德路口之執勤
    職務，負責盤查可疑車輛及檢舉交通違規；同日上午11時30
    分許，我親眼看到異議人騎乘機車從三民路直接左轉進入崇
    德路，並未在錦南街待轉區待轉，我才會將異議人攔下舉發
    等語（見本院100 年11月30日調查筆錄第3 至4 頁），經核
    證人黃偉森上開所述，係就案發當時親身經歷舉發異議人違
    規之經過情形而為陳述，所證內容不論關於本案之舉發經過
    或異議人當時之違規情形，均詳細明確，未見瑕疵，本院衡
    諸證人黃偉森平日負責職司道路交通勤務工作，與本件異議
    人夙無仇恨怨隙，本院已難想像其有何故意羅織不實內容以
    陷異議人不利之動機，況異議人亦具狀自承當時確實未進行
    兩段式左轉而進行通過上開路口，益徵證人前揭所證，確屬
    實情，甚值採信。故異議人確有未依指示為兩段式左轉之違
    規行為，可以認定。
(二)、至異議人雖執前詞云云置辯。惟查：
  1.本件異議人遭警舉發違規之三民路往崇德路方向路口，沿線
    一共裝設兩個指示機車騎士應在該處路口進行兩段式左轉之
    標示，其中一個高架在指示紅綠燈變換之正右方，另一個則
    是逕自裝設在靠近路口之三民路旁等情，非惟業據證人黃偉
    森員警到庭證述無誤（見本院100 年11月30日調查筆錄第4
    頁），並有現場彩色照片2 張在卷可佐（見本院卷第16、17
    頁）。是異議人空言否認案發現場並無裝設任何警告機車騎
    士應為兩段式左轉之獨立標誌云云，即與事實不符，並無可
    取。
  2.次依前揭有關機車騎士應為兩段式左轉標誌之裝設情形，即
    便異議人疏未發現該處三民路口旁所設置之兩段式左轉標示
    ，至少亦應在抬頭判斷紅綠燈號誌變換情形時，輕易察覺不
    得逕將機車自三民路騎入崇德路，而應先騎至錦南街待轉區
    等待號誌變換後，再沿崇德路方向前進為是。故異議人事後
    辯稱：案發現場標誌設計不良導致其並未發現應為兩段式左
    轉云云，亦無非僅係推諉卸責之詞，仍不足採。
  3.最後，異議人固又質疑違規路口為何要設計為兩段式左轉以
    致增加行車風險云云。然倘異議人認上開道路規劃設計不當
    ，自得向行政主管機關提出相關建議，並由行政主管機關本
    於自身權責加以考量，至司法機關既無從經由審究交通違規
    事件而就上開道路設計加以變更、審查，關於該處路口之設
    計動線亦與本件異議人之違規行為認定無涉，異議人尤不能
    以此資為主張免罰之理由。故其就此所辯，仍難認可採。
五、綜上，本件異議人確有未依規定兩段式左轉之違規事實，異
    議人前揭所辯，均無可取。原處分機關依道路交通管理處罰
    條例第48條第1 項第2 款規定，處異議人罰鍰600 元，並依
    同條例第63條第1 項第1 款記違規點數1 點，其認事用法並
    無違誤，裁罰亦無不當，本件異議為無理由，應予駁回。
據上論斷，依道路交通事件處理辦法第18條，裁定如主文。
中    華    民    國   100    年    11    月    30    日
                  交通法庭    法  官  呂綺珍
上正本證明與原本無異。
如不服本裁定，應於收受送達後5日內向本院提出抗告狀（應附
繕本），並敘述抗告之理由。
                              書記官  黃英寬
中    華    民    國   100    年    11    月    30    日